臺灣新北地方法院刑事判決　　　　　　110年度簡上字第300號
上　訴　人　
即　被　告　林張源


輔　佐　人　
即被告之女　林玟妤



上列上訴人即被告因侵占案件，不服本院110 年度簡字第1383號
中華民國110 年5 月6 日第一審簡易判決（聲請簡易判決處刑案
號：109 年度偵字第44504 號），提起上訴，本院管轄之第二審
合議庭判決如下：
    主  文
原判決關於犯罪所得沒收追徵部分撤銷。
其餘上訴駁回。
林張源緩刑貳年。
    事實及理由
一、本案經本院合議庭審理結果，認第一審以被告林張源犯侵占
    遺失物罪，科罰金新臺幣（下同）15,000元，如易服勞役，
    以1,000元折算1日，而諭知如附件即原審判決主文所示之宣
    告刑及沒收，除被告之犯罪所得沒收追徵部分外，其餘認事
    用法均無違誤，量刑俱屬妥適，應予維持（詳下述），除另
    補充證據：「被告於本院準備程序及審理時之自白（簡上卷
    第49頁）、本院調解筆錄1 份（簡上卷第53頁）」外，其餘
    均引用附件即原審判決記載之事實及理由（含本案聲請簡易
    判決處刑書所載之犯罪事實、證據並所犯法條）。
二、被告上訴意旨略以：被告已與告訴人余秀雲和解並賠償損害
    ，請求從輕量刑並給予緩刑之機會等語。
三、按關於刑之量定，係實體法上賦予法院得為自由裁量之事項
    ，如果法院已斟酌刑法第57條各款所列情狀，而未逾越法定
    刑度，或濫用其權限，即不得任意指摘為違法（最高法院72
    年度台上字第6696號、75年度台上字第7033號判例意旨參照
    ）。準此，法官量刑，如非有上揭明顯違法之情事，自不得
    擅加指摘其違法或不當。原審審酌被告偶然於路邊拾獲告訴
    人所遺失之紙袋等物品，竟將之侵占入己，所為甚屬不該；
    兼衡被告所侵占財物之價值、被告智識程度為國中畢業、自
    陳經濟狀況小康、已退休、現從事回收之生活狀況，及犯後
    否認犯罪之犯後態度等一切情狀，量處如主文所示之刑，並
    諭知易服勞役之折算標準，經核其認事用法並無違誤，量刑
    亦稱妥適，未有任何不當之處，自應予維持。被告以前詞為
    由提起上訴，要無理由，應予駁回。
四、撤銷改判之理由：
  ㈠按現行刑法之沒收，係刑罰及保安處分以外之法律效果，具
    有獨立性，而非從刑。又因沒收具備獨立性，得由檢察官另
    聲請法院為單獨沒收之宣告，因而在訴訟程序，沒收得與罪
    刑區分，非從屬於主刑，而上訴人雖就本案提起上訴，然本
    於沒收之獨立性，法院仍得於本案罪刑上訴無理由駁回時，
    單獨撤銷沒收部分（最高法院106 年度台上字第1236號判決
    意旨可參）。
  ㈡原審以被告本案竊得之未扣案犯罪所得咖啡色手提紙袋1 只
    、墊板2 個、原子筆數包及現金166,800 元，係被告之犯罪
    所得，尚未實際合法發還告訴人，應依刑法第38條之1 第1
    項前段、第3 項規定宣告沒收，於全部或一部不能沒收或不
    宜執行沒收時，追徵其價額，固非無見，惟被告業與告訴人
    達成和解，並業已給付賠償完畢，告訴人表示願宥恕被告本
    案犯行等節，有本院上開調解筆錄1 份在卷足憑（簡上卷第
    53頁），是本院認被告與告訴人就本案所成立之調解內容，
    已達到沒收制度剝奪被告犯罪所得之立法目的，如就被告本
    案犯罪所得部分仍宣告沒收或追徵，將使被告承受過度不利
    益，顯有過苛之虞，爰依刑法第38條之2 第2 項規定，不予
    宣告沒收或追徵。原審未及審酌上情，就犯罪所得部分為沒
    收及追徵之諭知，尚非妥適，上訴意旨雖未指摘於此，惟原
    判決關於犯罪所得沒收追徵部分，既有上開可議之處，自仍
    應由本院予以撤銷如主文第1 項所示，以臻適法。
五、被告前無犯罪前科紀錄，有臺灣高等法院被告前案紀錄表1
    份在卷可佐，其因一時失慮致罹刑典，犯後於本院審理中為
    認罪表示，並與告訴人成立調解，業已賠付告訴人15萬元，
    而獲告訴人諒解等節，有本院上開調解筆錄1 份在卷可佐（
    簡上卷第53頁），堪認被告確有悔意；又被告現精神狀況不
    佳、且有失智狀況，業據輔佐人即被告之女兒林玟妤於本院
    準備程序及審理時陳述在卷（簡上卷第47、72頁），是本院
    認被告經此偵審程序，應知所警惕而無再犯之虞，是本院認
    原審對其宣告之刑，以暫不執行為適當，爰依刑法第74條第
    1項第1款規定，併予宣告緩刑2年，以啟自新。
據上論斷，應依刑事訴訟法第455 條之1 第1 項、第3 項、第36
8 條、第369 條第1 項前段、第373 條，刑法第74條第1 項第1
款，判決如主文。
本案經檢察官廖先志偵查後聲請簡易判決處刑，經檢察官陳炎辰
、林亭妤到庭執行職務。
中    華    民    國   110    年    9     月    23    日
                  刑事第十八庭  審判長法  官  詹蕙嘉
 
                                      法  官  劉明潔
 
                                      法  官  劉容妤
上列正本證明與原本無異。
不得上訴。
                                      書記官  李郁禎
中    華    民    國   110    年    9     月    23    日
 附件：
臺灣新北地方法院刑事簡易判決         110年度簡字第1383號
聲  請  人  臺灣新北地方檢察署檢察官
被      告  林張源
 
 
上列被告因侵占案件，經檢察官聲請以簡易判決處刑（109年度
偵字第44504號），本院判決如下：
    主  文
林張源犯侵占遺失物罪，科罰金新臺幣壹萬伍仟元，如易服勞役
，以新臺幣壹仟元折算壹日。未扣案之犯罪所得咖啡色手提紙袋
壹只、墊板貳個、原子筆數包及現金新臺幣拾陸萬陸仟捌佰元均
沒收，於全部或一部不能沒收或不宜執行沒收時，追徵其價額。
    事實及理由
一、本件犯罪事實、證據及應適用之法條，除下列事項應予補充
    、更正外，其餘均引用如附件檢察官聲請簡易判決處刑書之
    記載：
㈠、犯罪事實欄一第2 至4 行「見余秀雲所有之手提袋2 只（內
    有現金新臺幣15萬元、募款登記簿3 本、墊板2 個及原子筆
    數包，其中1 只手提袋、募款登記簿3 本部分已發還）」，
    應補充更正為：「見余秀雲所有之手提紙袋2 只（其中綠色
    手提紙袋內有募款登記簿3 本、現金新臺幣《下同》166,80
    0 元；咖啡色手提紙袋內裝有2 個墊板及原子筆數包）」、
    第7 行末補充「其中綠色手提紙袋1 只及募款登記簿3 本業
    已發還告訴人。」
㈡、證據部分「侵占物品照片7 張」，應更正為「侵占物品照片
    4 張」，並補充：「新北市政府警察局三峽分局扣押筆錄、
    扣押物品目錄表、車籍資料查詢結果、慈法禪寺藥師佛文化
    節領福田簿簽單各1 份、募款登記簿內頁翻拍照片3 張」。
二、爰以行為人之責任為基礎，審酌被告偶然於路邊拾獲告訴人
    所遺失之紙袋等物品，竟將之侵占入己，所為甚屬不該；兼
    衡被告所侵占財物之價值、被告智識程度為國中畢業、自陳
    經濟狀況小康、已退休、現從事回收之生活狀況，及犯後否
    認犯罪之犯後態度等一切情狀，量處如主文所示之刑，並諭
    知易服勞役之折算標準，以示懲儆。
三、被告本案犯罪所得之咖啡色手提紙袋1 只、墊板2 個、原子
    筆數包及現金166,800元，未據扣案，亦未實際合法發還告
    訴人，爰依刑法第38條之1第1項前段之規定宣告沒收，並於
    全部或一部不能沒收或不宜執行沒收時，依同條第3項之規
    定，追徵其價額。至被告所侵占之綠色手提紙袋1只及募款
    登記簿3本，業已實際合法發還告訴人，有贓物認領保管單1
    紙附卷可佐，依刑法第38條之1第5項規定，不予沒收，附此
    敘明。
四、依刑事訴訟法第449條第1項前段、第3項、第454條第2項、
    第450條第1項，刑法第337條、第42條第3項前段、第38條之
    1第1項前段、第3項，刑法施行法第1條之1第1項，逕以簡易
    判決處刑如主文。
五、如不服本判決，應於判決送達後20日內，向本庭提出上訴狀
    ，上訴於本院第二審合議庭（須附繕本）。
本案經檢察官廖先志聲請以簡易判決處刑
中    華    民    國   110    年    5     月    6     日
                     刑事第二十六庭  法  官  陳昭筠
上列正本證明與原本無異。
                                     書記官  劉育全
中    華    民    國   110    年    5     月    6     日
 
附錄本案論罪科刑法條全文：
中華民國刑法第337條
意圖為自己或第三人不法之所有，而侵占遺失物、漂流物或其他
離本人所持有之物者，處1 萬5 千元以下罰金。
 
 附件：
臺灣新北地方檢察署檢察官聲請簡易判決處刑書
                                    109年度偵字第44504號
    被      告  林張源  
上列被告因侵占案件，業經偵查終結，認為宜以簡易判決處刑，
茲將犯罪事實及證據並所犯法條分敘如下：
        犯罪事實
一、林張源於民國109年11月1日7時9分，在新北市○○區○○路
    000號前，見余秀雲所有之手提袋2只（內有現金新臺幣15萬
    元、募款登記簿3本、墊板2個及原子筆數包，其中1只手提
    袋、募款登記簿3 本部分已發還）遺失在該處未取走，竟意
    圖為自己不法之所有，予以侵占入己。嗣余秀雲於同日21時
    許發現遺失後報警及調閱監視器影像畫面，而循線查獲上
    情。
二、案經余秀雲由新北市政府警察局三峽分局報告偵辦。
        證據並所犯法條
一、訊據被告林張源固坦承於上開時、地曾拾獲告訴人余秀雲所
    遺失之提袋一情，惟矢口否認涉有侵占遺失物犯行，辯稱：
    伊從事回收，伊想說報紙可以回收，現金部分伊本來是要送
    警局，但在返家途中掉了云云。惟查，上揭犯罪事實，業據
    告訴人指訴明確，並有贓物認領保管單、上址案發地點前暨
    沿線道路之監視器錄影畫面擷取照片28張、侵占物品照片7
    張等在卷可佐，且被告拾獲上開手提袋後，並未在現場等待
    遺失人取回或交由警方處理，而係員警前往其住處後，始交
    予員警，足認被告確有侵占遺失物之主觀犯意，其所辯顯屬
    事後卸責之詞，不足採信，其犯嫌堪以認定。
二、核被告所為，係犯刑法第337條侵占遺失物罪嫌。
三、依刑事訴訟法第451條第1項聲請逕以簡易判決處刑。
    此    致
臺灣新北地方法院
中    華    民    國   110    年    2     月    24    日
                          檢  察  官  廖先志